【裁判字號】    98,交聲,100
【裁判日期】    980120
【裁判案由】    聲明異議
【裁判全文】
臺灣臺中地方法院交通事件事裁定       98年度交聲字第100號
原處分機關  交通部公路總局臺中區監理所
受處分人
即異議人    甲○○
上列受處分人因違反道路交通管理處罰條例案件，對於交通部公
路總局臺中區監理所民國97年12月23日所為之處分（中監違字第
裁60-HD0000000號裁決書），聲明異議，本院裁定如下：
    主  文
原處分均撤銷。
甲○○汽車駕駛人，行經有燈光號誌管制之交岔路口闖紅燈，處
罰鍰新臺幣貳仟柒佰元，並記違規點數點；又汽車駕駛人，駕
駛汽車有違反道路交通管理處罰條例之行為，經交通勤務警察制
止時，拒絕停車接受稽查而逃逸，處罰鍰新臺幣仟元，並記違
規點數壹點。
    理  由
一、原處分機關交通部公路總局臺中區監理所略以：車號HG-034
    0號自用小客車之駕駛人，於民國九十七年七月五日十八時
    四十八分，在臺中縣清水鎮○○路、中華北路口處，因「
    (1)闖紅燈（由中山路北往南至中華北路）、(2)不服稽查取締
      ，經警鳴笛加速逃逸」之違規事實，經臺中縣警察局清水
      分局三田派出所警員依法對該車登記之車輛所有人，開立
      中縣警交字第HD0000000號舉發違反道路交通管理事件通
      知單逕行舉發。異議人即受處分人甲○○（下稱受處分人
      ）於應到案日期內逕向舉發單位提出申訴，經舉發單位查
      復，仍認違規屬實，原處分機關遂以受處分人違反道路交
      通管理處罰條例第五十三條第一項、第六十條第一項規定
      ，於九十七年十二月二十三日，以中監違字第裁
      60-HD0000000號裁決書裁處罰鍰新台幣（下同）一萬一千
      四百元，並記違規點數四點，於法並無不合。
二、受處分人異議理由則以：其所有之該車當日固由受處分人駕
    駛，於上開時地駕車並無發現有闖紅燈情形，更未發現有員
    警出現已明顯而清楚分示只是本人停車查檢，警察於取締違
    規時，應以科技儀器採證，僅憑執勤警員一面之詞，而無拍
    照或錄影存證，難以信服，為此聲明異議。
三、按汽車駕駛人，行經有燈光號誌管制之交岔路口闖紅燈者，
    處新臺幣一千八百元以上五千四百元以下罰鍰。次按汽車駕
    駛人，駕駛汽車有違反道路交通管理處罰條例之行為，經交
    通勤務警察或依法令執行交通稽查任務人員制止時，不聽制
    止或拒絕停車接受稽查而逃逸者，除按各該條規定處罰外，
    處三千元以上六千元以下罰鍰。再汽車駕駛人有下列各款所
    列條款之一者，除依原條款處罰鍰外，並予記點：一、有第
    三十三條第一項、第二項、第三十八條第一項、第四十條、
    第四十五條、第四十七條第一款至第三款、第四十八條、第
    四十九條或第六十條第一項、第二項第一款、第二款情形之
    一者，各記違規點數一點。二、有第二十九條第一項第一款
    至第四款、第二十九條之二第一項、第二項、第三十條第一
    項第一款、第二款情形之一者，各記違規點數二點。三、有
    第四十三條、第五十三條或第五十四條情形之一者，各記違
    規點數三點。道路交通管理處罰條例第五十三第一項、第六
    十條第一項、第六十三條第一項第一款分別定有明文。另按
    汽車駕駛人之行為有不服指揮稽查而逃逸之情形，當場不能
    或不宜攔截製單舉發者，得逕行舉發處罰；該項逕行舉發，
    應記明車輛牌照號碼、車型等可資辨別之資料，以汽車所有
    人為被通知人；受舉發違反道路交通管理事件之受處罰人，
    認為受舉發之違規行為應歸責他人者，應於舉發違反道路交
    通管理事件通知單應到案日期前，檢附相關證據及應歸責人
    相關證明文件，向處罰機關告知應歸責人，處罰機關應即另
    行通知應歸責人到案依法處理。逾期未依規定辦理者，仍依
    道路交通管理處罰條例各該違反條款規定處罰，亦分別為道
    路交通管理處罰條例第七條之二第一項第四款、第四項、第
    八十五條第一項所明定。
四、經查：
  (一)受處分人所有之車號HG-0340號自用小客車，於前揭時地因
    「(1)闖紅燈（由中山路北往南至中華北路）、(2)不服稽查取
    締，經警鳴笛加速逃逸」之違規事實，經臺中縣警察局清水
    分局三田派出所警員依法對該車登記之車輛所有人，開立中
    縣警交字第HD0000000號舉發違反道路交通管理事件通知單
    逕行舉發，有該通知單在卷可稽。受處分人於應到案日期內
    逕向舉發單位提出申訴，經舉發單位查復，仍認違規屬實，
    受處分人雖否認違規，惟卷附臺中縣警察局清水分局九十七
    年八月十五日中縣清警交字第0970035582號函已載明：「查
    本案係舉發員警於九十七年年七月五日十八時四十八分，在
    清水鎮○○○路二九九號前就地路檢時，當場發現一名女性
    駕駛自小客車（車號HG-0340）行經中山路（大甲溪橋上）
    至中華北路口（北往南）闖紅燈，當時該車行駛在中線車道
    ，員警於外線車道立即鳴笛與用指揮棒示意該車攔停受檢，
    但該車駕駛無視警方稽查直行南下離去，世後員警查詢該車
    籍資料核對無誤後，依法予以逕行舉發，核無不當。」再者
    經本院傳訊本件舉發之員警乙○○以證人身分到庭具結作證
    ，證稱「當天有部紅色裕隆牌小客車ＨＧ0340行經清水鎮○
    ○路由北往南行駛闖紅燈，當時我執行路檢勤務，我發現上
    述小客車闖紅燈，我就已哨音及指揮棒示意攔截，當時發現
    駕駛人有猶豫一下，仍然開車往南直行，當時車內駕駛是一
    位女性。（問：你以哨音、指揮棒攔檢時，駕駛人是否能看
    到你嗎？）應該有，因為駕駛人有踩煞車。當時車流量並不
    很大。」衡諸執勤警員與受處分人間不僅未有任何嫌隙亦毫
    不相識，應無設詞攀誣或虛構違規事實以陷害受處分人之理
    ，所述違規情節合於常情而無矛盾齟齬，足堪採信。況警察
    執行公務本身受行政懲處責任之監督，殊無甘冒行政懲處責
    任，而刻意誣陷受處分人之必要，則受處分人所有之上開自
    用小客車確有前揭違規情事，應可認定。
  (二)受處分人雖又指警員未拍照或錄影存證，惟違反交通管理處
    罰條例案件之審理，除重在發見實體真實並保障行為人權益
    ，亦在維護交通秩序，確保交通安全，而交通違規案件，對
    行為人違規事實之舉證，雖應由為裁罰行為之行政機關負舉
    證責任，然而交通違規案件有其動態與特性，從而關於證明
    違規事實證據之證明力，應視具體案件認定，考量到交通案
    件之特性及行政資源之有限性，主管機關對於所有違規之案
    件，並無法皆以拍照或其他方式予以舉證。因此，於特定具
    體案件中，基於交通秩序維護及行政效率之考量，在拍照或
    其他方式之搜證現實上並無法行使之情況下，僅以執勤警員
    之舉發或證詞，尚難逕認其證明力當然不足。
  (三)況本件違規係逕行舉發，非當場開掣舉發通知單，警察舉發
    各項道路交通違規，倘業經以適當方式示意停車接受稽查，
    惟因駕駛人之不服指揮、拒絕停車，或依當時情形不能或不
    宜攔截，致未能追截駕駛人並當場掣單舉發，則其自仍得於
    事發後，逕行舉發所目睹之違規事實，且礙於違規事實往往
    驟然而現、稍縱即逝之特性，暨採證技術現實可行性之困難
    ，雖警員之逕行舉發未併以科學儀器採證，然法院尚非可不
    問緣由，即逕以警員未預留證據之舉，推認警察對於交通違
    規案件之舉發概係出於偏頗。
  (四)綜上所述，本件並無任何證據足資證明執勤警員有捏造事實
    、違法取締之情事，則執勤警員本其維護交通秩序、安全職
    責所為之逕行舉發，自應受到合法、正確之推定。而受處分
    人復無法提出任何對其有利之證據供本院參酌，其否認違規
    之情，自不足採，是受處分人所有之上開汽車確有「(1)闖紅
    燈（由中山路北往南至中華北路）、(2)不服稽查取締，經警
    鳴笛加速逃逸」之違規事實，堪以認定。受處分人之異議，
    應無理由。
六、依道路交通管理處罰條例第八十九條規定，法院受理交通事
    件，準用刑事訴訟法之規定，道路交通案件處理辦法第二十
    條前段亦明定：「交通法庭認為聲明異議有理由或聲明異議
    雖無理由，而原處分不當或違法者，應以裁定將原處分經聲
    明異議部分撤銷，並自為裁定」。足徵原處分機關之處分如
    有不當及違法時，交通法庭亦得撤銷原處分另為適法之裁定
    。經查：
  (一)受處分人確有汽車駕駛人行經燈光號誌管制之交岔路口闖紅
    燈，及經交通勤務警察制止時，拒絕停車接受稽查而逃逸之
    違規行為，分別違反道路交通管理處罰條例第五十三條第一
    項、第六十條第一項之規定。原處分機關予以裁罰，固非無
    見，惟就受處分人上開違規事實，並未分別依據所違規事實
    予以分別裁罰，而係於裁決書處罰主文記載：「罰鍰新台幣
    壹萬壹仟肆佰元，並依第六十三記違規點數4點。」自屬於
    法不合。
  (二)再者依據違反道路交通管理事件統一裁罰基準表，違反道路
    交通管理處罰條例第五十三條第一項及第六十條第一項之行
    為，於期限內繳納或到案聽候裁決者，應分別裁罰之金額乃
    新台幣二千七百元、三千元。本件受處分人於該原舉發通知
    單所載之九十七年八月五日前到案日期之九十七年七月三十
    日已到案聽候裁決，並提出台中區監理所交通違規陳述單，
    而台中區監理所則於九十七年八月四日收受之，有該陳述單
    影本在卷可證，顯見受處分已於期限內到案聽候裁決，詎本
    件原處分機關台中監理所，竟依違反道路交通管理事件統一
    裁罰基準表之「逾越應到案期限六十日以上」之最高罰緩金
    額裁罰之，均難認為允當。
  (三)是本件受處分人之異議雖無理由，已如上所述，惟原處分既
    有上述違法與不當，自應由本院將原處分撤銷，並依據道路
    交通管理處罰條例第五十三條第一項、第六十條第一項、第
    六十三條第一項第三款、第一款及上述基準表等規定，裁處
    受處分人罰鍰併記違規點數如主文第貳項所示，以資適法。
據上論斷，應依道路交通案件處理辦法第二十條前段，裁定如主
文。
中    華    民    國    98    年    1     月    20    日
                  交通法庭 法  官  劉邦繡
以上正本證明與原本無異。
如不服本裁定應於送達後5日內向本院提出抗告狀。
                           書記官  何俞瑩
中    華    民    國    98    年    1    月    20    日


司法院資訊處製作；財團法人民間司法改革基金會備份。
